臺灣花蓮地方法院民事判決　　　　 九十三年度訴字第一九五號
原　　　告　丙○○
被　　　告　東傑士空間設計有限公司
法定代理人　乙○○
訴訟代理人　甲○○
　　　　　　　　　　　十六樓之.
上列當事人間請求債務不履行損害賠償事件，經本院於民國94年
 7月20日言詞辯論終結，判決如下：
      主      文
原告之訴及假執行之聲請均駁回。
訴訟費用由原告負擔。
      事實及理由
一、原告起訴主張：
（一）兩造就中泰賓館規劃工程訂立契約書，約定被告接受原告
      委託後，應即進行現場測量，並根據原告提供之資料擬定
      草圖、繪製正式施工圖、編定預算及設計施工說明書圖，
      且被告至遲應於民國92年7月15日完成契約第3條所指之全
      部設計圖（包括建築、結構、消防、水電〈照明、空氣調
      節系統〉內部木工裝潢等），俾期原告能於該年農曆春節
      前開放營業。原告已依約陸續給付共新台幣（下同）67萬
      元予被告，惟被告迄今未能提出相關之完整建築結構、消
      防、水電配置圖及各項預算之編定及設計施工說明圖，致
      原告無法取得花蓮縣政府核發之變更使用執照，中泰賓館
      內之建築及裝潢工程全部停擺，亦未能順利於93年之農曆
      春節前開放營業，為此爰依民法第502條第2項之規定，解
      除本件契約，並請求被告返還67萬元及法定遲延利息。
（二）中泰賓館原係計畫於93年元月初節開始營業，並經被告提
      供概估預期每月約可獲取營業利益737748元（即每日營業
      利益23798元），然因被告未能依約履行，致中泰賓館未
      能如期開放營業，延誤期間自92年8月15日起至解約日92
      年12月25日止，計4個月又10天，所失利益於起訴時至少
      已逾0000000元，爰依民法第260條、第216條規定，請求
      被告賠償原告所失利益。並就被告應返還之工程款67萬元
      及應賠償之上開所失利益，先於於99萬元範圍內為請求。
（三）並聲明：1.被告應給付原告99萬元，及自起訴狀繕本送達
      翌日即94年2月4日起至清償日止，按年息百分之5計算之
      利息。2.願供擔保，請准宣告假執行。
二、被告則以：因原告不斷更換室內裝修想法，而未能於92年7
    月15日前將室內裝修定案，導致被告設計圖不斷變更，無法
    按期完成等語置辯。並聲明：1.原告之訴及假執行之聲請均
    駁回。2.願供擔保，請准宣告免為假執行。
三、得心證之理由：
    本件之爭點，厥為：(一)原告依民法第502條第2項規定解除契
    約，有無理由？(二)原告請求自 92年8月15日起至92年12月25
    日之營業損失，有無理由？經查：
（一）按因可歸責於承攬人之事由，致工作不能於約定期限完成
      者，除以工作於特定期限完成或交付為契約之要素外，依
      民法第502條第2項之反面解釋，定作人不得解除契約。所
      謂以工作於特定期限完成或交付為要素，與同法第255條
      規定之旨趣大致相同，係指依契約之性質或當事人之意思
      表示，非於一定期限為給付，不能達契約之目的者而言（
      最高法院82年度台上字第302號、87年度台上字第893號、
      89年度台上字第2506號裁判參照）。查兩造雖於契約內約
      定建築及室內裝修設計應於 92年7月15日定案，全部設計
      圖預計30天完成，有委託契約書一份在卷可稽，惟原告於
      本院審理時自承被告如於約定期限後始完工，中泰賓館仍
      然可以營業等語（見本院卷第49頁），是足認上開完工期
      限，僅為通常約定完工之期限，而與民法第502條第2項所
      謂以工作於特定期限完成為契約之要素，亦即非於一定期
      限為給付不能達契約之目的者有間，自無適用民法第 502
      條第2 項逕行解除契約之餘地。從而，原告即無法律上所
      認之解除權可言，自不得執是而為解除契約之論據。兩造
      締結之規劃作業工程契約既未合法解除，原告請求被告回
      復原狀，返還已付之價金，即無理由，應予駁回。
（二）又原告雖主張因被告未能如期完工，致中泰賓館未能如期
      營業，故請求自 92年8月15日起至92年12月25日之營業損
      失云云，然原告於本院審理時供承中泰賓館原本預計於93
      年1月份農曆春節時開始營業等語（見本院卷第 50頁），
      是縱原告確因被告未如期完工而受有損害，惟中泰賓館自
      92年8月15日起至92年12月25日止既尚未營業，即無所謂
      營業損失可言，是原告此部分之請求，亦屬無據。
（三）從而，原告依民法第260條、第502條第2 項，請求被告給
      付99萬元及法定遲延利息，於法未合，應予駁回。
四、原告之訴既經駁回，其假執行之聲請亦失所附麗，應併予駁
    回之。
五、本案判決之基礎已臻明確，兩造其餘攻擊防禦方法及舉證，
    核與判決結果不生影響，無一一審究之必要，併予敘明。
六、訴訟費用負擔之依據：民事訴訟法第七十八條。
中　　華　　民　　國　　94　　年　　7 　　月　　27　　日
                        臺灣花蓮地方法院民事庭
                            法      官　陳燁真
正本証明與原本無異。
如對本判決不服，應於送達後廿日內，向本院提出上訴狀（應抄
附繕本）。
中　　華　　民　　國　　94　　年　　7 　　月　　27　　日
                            法院書記官　陳源財
